【裁判字號】    89,交上易,227
【裁判日期】    890628
【裁判案由】    過失致死
【裁判全文】
臺灣高等法院刑事判決                          八十九年度交上易字第二二七號
    上  訴  人
    即  被  告  甲  ○
右上訴人因過失致死案件，不服臺灣新竹地方法院八十九年度交訴字第二十六號，中
華民國八十九年四月二十日第一審判決（起訴案號：臺灣新竹地方法院檢察署八十九
年度偵字第二九二號），提起上訴，本院判決如左：
    主  文
上訴駁回。
    事  實
一、甲○於民國八十八年五月二十八日十五時許，駕駛車牌號碼ＲＸ九九八○號自用
    小客車，搭載乘客彭美蘭，自新竹市○○路欲往關東路二三巷行駛，本應注意汽
    車行進中右開意車前狀況，隨時採取必要安全措施，而依當時天候為晴天，視距
    良好，無不能注意之情事，竟疏於注意，未留意前方車前狀況，於行經前開路段
    九巷及二十三巷交叉口時，適有行走不穩之許徐秋妹，因受路邊違規停車之車號
    Ｒ八六四五號自用大貨車影響，致未能靠邊行走，其柺杖碰及甲○所駕駛之自小
    客車車頭保險桿而身體倒於該車引擎蓋上，甲○因而驚慌過度誤踩油門，致其所
    駕駛之車輛撞擊許徐秋妹，並隨之衝入新竹市○○路二十三巷四十六號住宅內。
    致許徐秋妹胸腔內出血，經送醫急救仍不治死亡。甲○於車禍發生後，在有權偵
    查犯罪機關發覺前，委託彭美蘭以電話報案，並在現場等候自首而接受裁判。
二、案經台灣新竹地方法院檢察署檢察官相驗後自動檢舉偵查起訴。
    理  由
一、右開事實，業據上訴人即被告甲○供承不諱，核與證人彭美蘭證述情節相符，復
    有道路交通事故調查報告表、新竹市警察局第二分局交通警察隊肇事現場圖附卷
    可稽，而被害人許徐秋妹係因本件車禍死亡，亦經台灣新竹地方法院檢察署檢察
    官督同法醫相驗明確，有相驗屍體證明書、驗斷書及勘驗筆錄在卷可憑。本件依
    被告於警訊中供述：「因我前往關東市場找友人欲離開時經過關東路二十三巷四
    十六號前，正好遇上死者許徐秋妹女士持拐杖在前行走，我見前方有人正準備從
    旁慢慢閃過，死者許徐秋妹的拐杖正好碰到我車子前的保險桿，身體倒在車子的
    引擎蓋上，我見狀欲煞車，不料心急欲採（踩）到油門，將死者許徐秋妹衝撞至
    關東路四十六號民宅內。」（見偵卷第三頁反面），可見被告早就發現被害人在
    前行走，而被害人年近八十，手持拐杖，行走不穩，尤應注意謹慎駕駛，竟仍不
    經意貿然前行，致擦撞被害人之拐杖，才造成本件車禍。按汽車行進中駕駛人應
    注意車前狀況，隨時採取必要安全措施，道路交通安全規則第九十四條第三項定
    有明文。被告為駕駛人，理應注意及此，且依當時情況，天氣晴，視距良好，並
    無不能注意之情事，竟疏於注意，未留意車前狀況，以致肇事，而使許徐秋妹死
    亡，有違上開規定，自有過失。本件車禍經送臺灣省竹苗區車輛行車事故鑑定委
    員會鑑定結果，亦認被告駕駛自小客車驚慌過度致操作不當，與行人許徐秋妹未
    靠邊行走，柺杖碰撞汽車保險桿同為肇事原因，有該委員會鑑定意見書一份在卷
    足參，雖本件被害人與有過失，仍不能解免被告過失之責任。被告之過失行為與
    被害人許徐秋妹之死亡間具有相當因果關係。本件事證已明，被告過失致死犯行
    堪以認定，應依法論科。
二、本件被告因過失致被害人許徐秋妹死亡，核其所為，係犯刑法第二百七十六條第
    一項之罪。被告於肇車後即委託彭美蘭報警，並在現場等候警員，接受偵訊並坦
    承肇事，有新竹市警察局第二分局關東橋派出所轄區發生變死案件初步調查報告
    表在卷可稽，並經證人即處理車禍現場警員陳方逸、證人彭美蘭證述在卷，其於
    有權偵查犯罪機關發覺前自首而接受裁判，應依刑法第六十二條前段之規定減輕
    其刑。原審審酌被告過失程度，所生危害、肇事後態度良好、及被害人就本件車
    禍發生與有過失，事後與被害人家屬為民事和解，賠償損害新台幣二百六十六萬
    元（有新竹市東區調解委員會調解書一紙附於臺灣新竹地方法院檢察署審核鄉鎮
    市區調解卷可憑）及其他一切情狀，依刑法第二百七十六條第一項、第六十二條
    前段、第四十一條、罰金罰鍰提高標準條例第一條前段、第二條，判處有期徒刑
    五月，並諭知易科罰金之折算標準，以示懲儆。又以被告前未曾受有期徒刑以上
    刑之宣告，有臺灣高等法院被告全國前案記錄表附卷可查，經此教訓，當知警惕
    而無再犯之虞，認右所宣告之刑以暫不執行為適當，併諭知緩刑三年，以示衿恤
    而策自新，認事用法及量刑均無不合。被告上訴意旨指摘原判決量刑過重，非有
    理由，應予駁回。
據上論斷，應依刑事訴訟法第三百六十八條，判決如主文。
本案經檢察官謝英民到庭執行職務。
中    華    民    國    八十九    年      六        月      二十八      日
                          臺灣高等法院刑事第五庭
                              審判長法  官  曾  德  水
                                    法  官  林  立  華
                                    法  官  楊  貴  雄
右正本證明與原本無異。
不得上訴。
                                    書記官  王  敬  端
中    華    民    國    八十九    年      七        月        三        日
附錄：本案論罪科刑法條全文
刑法第二百七十六條第一項：
因過失致人於死者，處二年以下有期徒刑、拘役或二千元以下罰金。


司法院資訊處製作；財團法人民間司法改革基金會備份。
